【裁判字號】    97,訴,1365
【裁判日期】    980624
【裁判案由】    違反銀行法等
【裁判全文】
臺灣高雄地方法院刑事判決              97年度訴字第1365號
公  訴  人  臺灣高雄地方法院檢察署檢察官
被      告  己○○
選任辯護人  林石猛 律師
            廖孟意 律師
上列被告因違反銀行法等案件，經檢察官提起公訴（97年度偵緝
字第1376號、97年度偵字第15990 號），本院判決如下：
    主  文
己○○犯行使業務上登載不實文書罪共貳拾貳罪，各處有期徒刑
伍月；又犯銀行法第一百二十五條之二第一項前段之背信罪共拾
罪，各處有期徒刑年陸月，應執行有期徒刑捌年。
其餘被訴洗錢防制法部分，均無罪。
    事  實
一、己○○係任職位在屏東縣潮州鎮○○路55號第一商業銀行潮
    州分行（下稱第一商業銀行）之辦事員，其職務內容為負責
    協助客戶申辦開立帳戶、電話語音轉帳、網路銀行及定期存
    款帳戶，為從事業務之人。己○○竟利用職務之便，得知存
    款戶癸○○、辛○○、丙○○、洪李玉蘭、庚○○、戊○○
    、丑○○○、寅○○、陳銀珠、辰○○、卯○○、李靜宜、
    林蕙瑾、甲○○○、丁○○、鄭蔡秀英、王鄭隨、巳○○、
    子○○、陳鄞金娘、李汝懿、乙○○○於第一商業銀行所設
    立帳戶及定期存款等資料，竟意圖為自己或其親屬不法之所
    有之利益，基於行使業務登載不實文書、而為違背其職務之
    行為，將虛偽資料輸入電腦而取得他人財產之犯意，於民國
    96年10月6 日起，在上址潮州分行內，明知存款戶癸○○、
    辛○○、丙○○、洪李玉蘭、庚○○、戊○○、丑○○○、
    寅○○、陳銀珠、辰○○、卯○○、李靜宜、林蕙瑾、甲○
    ○○、丁○○、鄭蔡秀英、王鄭隨、巳○○、子○○、陳鄞
    金娘、李汝懿、乙○○○等人並未申請電話語音轉帳設定，
    竟利用當時業務上包括審核電話語音轉帳申請之便，將癸○
    ○等人帳戶申請電話語音轉帳設定之不實事項登載其業務上
    所製作之電腦電磁紀錄，嗣自行輸入不知情之主管黃慧玲之
    管制密碼後，據以上傳至第一商業銀行電腦主機而行使，開
    啟語音轉帳之功能（癸○○等人被申請電話語音轉帳日期均
    詳如附表所示），因而取得癸○○等人帳戶電話語音轉帳之
    密碼，均足生損害於癸○○等人及第一商業銀行對於客戶資
    料管理之正確性。嗣己○○分別於下列時間，以電話語音轉
    帳之不正方法，輸入辛○○等人之帳號及語音轉帳密碼，進
    入第一商業銀行電腦系統，再以定存辦理質借之方式，將辛
    ○○等人帳戶之存款陸續轉帳至曾清華等人下列帳戶內之虛
    偽資料輸入電腦，製作辛○○等人帳戶內之財產權得喪紀錄
    ，依時間分述如下：
(一)、於96年10月25日將辛○○在第一商業銀行潮州分行開立之存
    款帳戶00000000000 號（下稱辛○○之第一商業銀行帳戶）
    內之新臺幣（下同）100 萬元，轉存入至不知情之己○○兄
    長曾清華在第一商業銀行萬巒分行開立之存款帳戶00000000
    000 號（下稱曾清華之第一商業銀行帳戶）後，再將該筆款
    項其中5 萬元轉至不知情之己○○之子邱玉翔在第一商業銀
    行潮州分行開立之存款帳戶00000000000 號（下稱邱玉翔之
    第一商業銀行帳戶）、588,969 元則轉至己○○在土地銀行
    潮州分行開立之存款帳戶000000000000號，以此製造辛○○
    財產權之喪失紀錄，而分別由己○○、曾清華及邱玉翔取得
    辛○○之財產，致第一商業銀行須賠償辛○○遭己○○盜領
    之金錢而受有損害。
(二)、於96年11月8 日將辛○○在第一商業銀行帳戶內之400 萬元
    ，轉存入至己○○兄嫂胡瑞錦（業於94年12月26日死亡）在
    第一商業銀行潮州分行開立之存款帳戶00000000000 號（下
    稱胡瑞錦之第一商業銀行帳戶）後，再將該筆款項其中30
    萬元轉至曾清華之第一商業銀行帳戶後，於96年11月9 日從
    該帳戶匯出329,471 元用以繳納己○○國泰人壽保險費、
    其中136 萬元則轉至不知情之己○○兄長曾清涼在第一商業
    銀行萬巒分行開立之存款帳戶00000000000 號（下稱曾清涼
    之第一商業銀行帳戶），再由不知情之曾清涼配偶林秀琴自
    前開帳戶轉出10 0萬元至曾清涼之華南銀行潮州分行000000
    0000 0號定存帳戶（下稱曾清涼之華南銀行帳戶）、其中
    136 萬元則轉至不知情之己○○弟弟曾英財在第一商業銀行
    新興分行開立之存款帳戶00000000000 號（下稱曾英財之第
    一商業銀行帳戶），再由曾英財自前開帳戶轉出153 萬元至
    曾英財之臺灣銀行高雄分行000000000000號定存帳戶（下稱
    曾英財之臺灣銀行帳戶）、其中12萬元則轉至不知情之己
    ○○姪女曾怡婷在第一商業銀行萬巒分行開立之存款帳戶00
    00 0000 000 號（下稱曾怡婷之第一商業銀行帳戶）、其
    中12萬元則轉至不知情之己○○姪子曾建霖在第一商業銀行
    萬巒分行開立之存款帳戶00000000000 號（下稱曾建霖之第
    一商業銀行帳戶）、其中30萬元則轉至不知情之己○○母
    親曾何勸在第一商業銀行萬巒分行開立之存款帳戶00000000
    000 號（下稱曾何勸之第一商業銀行帳戶）、其中12萬元
    則轉至不知情之己○○姪女曾詩婷在第一商業銀行萬巒分行
    開立之存款帳戶00000000 00 0 號（下稱曾詩婷之第一商業
    銀行帳戶）、其餘32萬元則提領現款，以此製造辛○○財
    產權之喪失紀錄，而分別由己○○、曾清華、曾清涼、曾英
    財、曾怡婷、曾建霖、曾何勸、曾詩婷取得辛○○之財產，
    致第一商業銀行須賠償辛○○遭己○○盜領之金錢而受有損
    害。
(三)、於96年11月9 日將辛○○在第一商業銀行帳戶內之500 萬元
    ，轉存入至胡瑞錦之第一商業銀行帳戶後，再將該筆款項
    其中300 萬元轉至不知情之邱李蜜土地銀行潮榮分行存款帳
    戶000000000000號（下稱邱李密之土地銀行帳戶），陸續由
    己○○提領使用（其中60萬元由己○○匯至進吉車業股份有
    限公司之土地銀行帳戶0000 000000 號，用以繳納購車款項
    ）、其中100 萬元則轉至曾清華之第一商業銀行帳戶，部
    分60萬元則匯至邱李蜜之土地銀行帳戶，部分3 萬元則由己
    ○○提領使用、其中50萬元則轉至邱錦德第一銀行潮州分
    行存款帳戶00000000000 號（下稱邱錦德之第一商業銀行帳
    戶）後，陸續由己○○提領使用、其中10萬元由己○○提
    領使用、其中40萬元則於96年11月13日連同前揭60萬元轉
    至邱李蜜之土地銀行帳戶，陸續由己○○提領使用，以此製
    造辛○○財產權之喪失紀錄，而分別由己○○、邱李蜜、曾
    清華、邱錦德取得辛○○之財產，致第一商業銀行須賠償辛
    ○○遭己○○盜領之金錢而受有損害。
(四)、於96年11月14日將戊○○在第一商業銀行潮州分行存款帳戶
    00000000000 號（下稱戊○○之第一商業銀行帳戶）內之90
    0 萬元，轉存入至辛○○在第一商業銀行帳戶，以此製造戊
    ○○財產權之喪失紀錄，而由辛○○取得戊○○之財產，致
    第一商業銀行須賠償戊○○遭己○○盜領之金錢而受有損害
    。
(五)、於96年11月20日將辛○○在第一商業銀行帳戶內之900 萬元
    轉存入至戊○○在第一商業銀行帳戶，以此製造辛○○財產
    權之喪失紀錄，而戊○○取得辛○○之財產，致第一商業銀
    行須賠償辛○○遭己○○盜領之金錢而受有損害。
(六)、於96年12月7 日將庚○○在第一商業銀行潮州分行存款帳戶
    00000000000 號（下稱庚○○之第一商業銀行帳戶）內之40
    0 萬元，轉存入至胡瑞錦之第一商業銀行帳戶後，再將該筆
    款項其中30 0萬元於96年12月7 日轉至曾何勸之第一商業
    銀行帳戶後，於96年12月11日從該帳戶匯出300 萬元至邱李
    蜜之土地銀行帳戶，又於96年12月12日購買土地銀行票號PQ
    00 00000、面額300 萬元之支票1 紙，於96年12月18日將該
    支票存入曾何勸之第一商業銀行帳戶兌現後，於96年12月25
    日自曾何勸前揭帳戶匯款300 萬元至曾英財之第一商業銀行
    帳戶，最後曾英財將其中290 萬元轉至曾英財第一商業銀行
    新興分行0000 0000 000 號定存帳戶、其中100 萬元則轉
    至曾清華之第一商銀行帳戶，陸續由己○○提領使用，以此
    製造庚○○財產權之喪失紀錄，而分別由己○○、曾何勸、
    邱李蜜、曾英財、曾清華取得庚○○之財產，致第一商業銀
    行須賠償庚○○遭己○○盜領之金錢而受有損害。
(七)、於97年1 月14日自李靜宜在第一商業銀行潮州分行存款帳戶
    00000000000 號內之400 萬元（下稱李靜宜之第一商業銀行
    帳戶），轉存入至胡瑞錦之第一商業銀行帳戶，再將該筆款
    項轉至庚○○在第一商業銀行帳戶，以此製造李靜宜財產權
    之喪失紀錄，而由庚○○取得李靜宜之財產，致第一商業銀
    行須賠償李靜宜盜領之金錢而受有損害。
(八)、於97年1 月15日自乙○○○在第一商業銀行潮州分行存款帳
    戶00000000000 號內之400 萬元，轉存入胡瑞錦之第一商業
    銀行帳戶，再將該筆款項轉至李靜宜在第一商業銀行之帳戶
    ，以此製造乙○○○財產權之喪失紀錄，而由李靜宜取得乙
    ○○○之財產，致第一商業銀行須賠償乙○○○遭己○○盜
    領之金錢而受有損害。
(九)、於97年1 月17日自王鄭隨在第一商業銀行潮州分行存款帳戶
    00000000000 號（下稱王鄭隨之第一商業銀行帳戶）內之20
    0 萬元，轉存入至己○○父親曾（業於92年1 月11日死亡
    ）在第一商業銀行潮州分行存款帳戶00000000000 號（下稱
    曾之第一商業銀行帳戶）後，再將該筆款項其中100 萬
    元則陸續由己○○提領使用。其中100 萬元於97年1 月25
    日轉至曾清華第一商業銀行帳戶後，陸續由己○○提領使用
    ，以此製造王鄭隨財產權之喪失紀錄，而分別由己○○、曾
    清華取得王鄭隨之財產，致第一商業銀行須賠償王鄭隨遭己
    ○○盜領之金錢而受有損害。
(十)、於97年2 月21日自王鄭隨在第一商業銀行帳戶內之70萬元，
    轉存入至曾寮在第一商業銀行帳戶後，該筆款項由己○○提
    領使用，以此製造王鄭隨財產權之喪失紀錄，而由己○○取
    得王鄭隨之財產，致第一商業銀行須賠償王鄭隨遭己○○盜
    領之金錢而受有損害。
(十一)、於97年3 月14日自辛○○在第一商業銀行帳戶內之60萬元，
    轉存入至胡瑞錦之第一商業銀行帳戶後，該筆款項由己○○
    提領使用，以此製造辛○○財產權之喪失紀錄，而由己○○
    取得辛○○之財產，致第一商業銀行須賠償辛○○遭己○○
    盜領之金錢而受有損害。
(十二)、於97年3 月18日將甲○○○在第一商業銀行潮州分行存款帳
    戶00000000000 號（下稱甲○○○之第一商業銀行帳戶）、
    卯○○在第一商業銀行潮州分行存款帳戶00000000000 號（
    下稱卯○○之第一商業銀行帳戶）、洪李玉蘭在第一商業銀
    行潮州分行存款帳戶00000000000 號（下稱洪李玉蘭之第一
    商業銀行帳戶）、戊○○在第一商業銀行帳戶、陳銀珠在第
    一商業銀行潮州分行存款帳戶00000000000 號（下稱陳銀珠
    之第一商業銀行帳戶）、寅○○在第一商業銀行潮州分行存
    款帳戶00000000000 號（下稱寅○○之第一商業銀行帳戶）
    、巳○○在第一商業銀行潮州分行存款帳戶00000000000 號
    （下稱巳○○之第一商業銀行帳戶）內之2000萬元、150 萬
    元、550 萬、1000萬元、850 萬元、500 萬元、200 萬元，
    共計5250萬元，轉存入胡瑞錦之第一商業銀行帳戶後，其中
    5000萬元被己○○用以購買第一商業銀行面額5,000 萬元之
    本行支票，其餘250 萬元由己○○以邱玉翔名義提領後，同
    日將部分50萬元匯至邱玉翔在台灣銀行潮州分行存款帳戶00
    0000000000號（下稱邱玉翔之台灣銀行帳戶）、部分100 萬
    元匯至邱玉翔在屏東郵局南進路支局存款帳戶000000000000
    00號（下稱邱玉翔之屏東郵局帳戶）、部分50萬元匯至邱錦
    德在華南銀行潮州分行存款帳戶000000000000號（下稱邱錦
    德之華南銀行帳戶）、部分50萬元匯至邱錦德在屏東郵局南
    進路支局存款帳戶00000000000000號（下稱邱錦德之屏東郵
    局帳戶），以此製造甲○○○、卯○○、洪李玉蘭、戊○○
    、陳銀珠、寅○○、巳○○財產權之喪失紀錄，而分別由己
    ○○、邱玉翔、邱錦德分別取得甲○○○、卯○○、洪李玉
    蘭、戊○○、陳銀珠、寅○○、巳○○之財產，致第一商業
    銀行須賠償甲○○○、卯○○、洪李玉蘭、戊○○、陳銀珠
    、寅○○、巳○○遭己○○盜領之金錢而受有損害。
(十三)、於97年3 月18日自癸○○在第一商業銀行潮州分行存款帳戶
    00000000000 號（下稱癸○○之第一商業銀行帳戶）、子○
    ○在第一商業銀行潮州分行存款帳戶00000000000 號（下稱
    子○○之第一商業銀行帳戶）內之135 萬元、160 萬元，共
    計295 萬元轉存入至曾之第一商業銀行帳戶後，再將該筆
    款項其中95萬元轉至曾清華之第一商業銀行帳戶、50萬元則
    轉至曾建霖之第一商業銀行帳戶、25萬元則轉至曾怡婷之第
    一商業銀行帳戶，其餘90萬元由己○○提領使用，以此製造
    癸○○、子○○財產權之喪失紀錄，而分別由己○○、曾清
    華、曾建霖、曾怡婷取得癸○○、子○○之財產，致第一商
    業銀行須賠償癸○○、子○○遭己○○盜領之金錢而受有損
    害。
二、案經第一商業銀行股份有限公司訴由臺灣高雄地方法院檢察
    署檢察官偵查起訴。
    理  由
一、證據能力部分：
    被告以外之人於審判外之陳述，雖不符前4 條之規定，而經
    當事人於審判程序同意作為證據，法院審酌該言詞陳述或書
    面陳述作成時之情況，認為適當者，亦得作為證據，刑事訴
    訟法第159 條之5 第1 項定有明文。本件被告、辯護人及檢
    察官對本院所引用審判外陳述之證據，均同意作為本案證據
    使用，本院審酌各該證據作成之情況，並無不法取供等非任
    意性情況，認為適當，爰依前揭規定，作為本案證據使用。
二、認定犯罪事實所憑之證據及理由
    訊據被告己○○如何未經存款戶癸○○、辛○○、丙○○、
    洪李玉蘭、庚○○、戊○○、丑○○○、寅○○、陳銀珠、
    辰○○、卯○○、李靜宜、林蕙瑾、甲○○○、丁○○、鄭
    蔡秀英、王鄭隨、巳○○、子○○、陳鄞金娘、李汝懿、乙
    ○○○之同意，將癸○○等人設立於第一商業銀行之帳戶申
    請電話語音轉帳，嗣再以電話語音轉帳之方式，將辛○○等
    人第一商業銀行帳戶之存款陸續轉帳至胡瑞錦等人之上開帳
    戶內之過程，業據被告分別於調查站、偵查及本院審理中供
    承不諱，核與證人即第一商業銀行之職員王忠勇、張月滿、
    鄔慧琳、張景福、壬○○分別於調查站及偵查中證述之情節
    相符，復有行員資料全部查詢單及序時交易紀錄表附卷可參
    ，並有以下之證據可資佐證：
(一)、犯罪事實欄（一）之事實：證人辛○○於警詢及偵訊中均證
    述：我在第一商業銀行帳戶並未申請設定語音轉帳，亦未授
    權被告設定電話語音轉帳之功能等語，復有第一商業銀行存
    摺類存款取款憑條1 紙、存款憑條2 紙、匯款申請書代收入
    傳票1 紙、證人辛○○、曾清華、邱玉翔之第一商業銀行帳
    戶交易明細附卷可參。
(二)、犯罪事實欄（二）之事實：證人曾清涼於警詢及偵訊中均證
    述：被告曾於96年11月8 日匯款136 萬元至我在第一商業銀
    行帳戶內，嗣我的配偶林秀琴自該帳戶轉出100 萬元至我在
    華南銀行帳戶等語；證人曾英財於警詢及偵訊中均證述：被
    告曾於96年11月8 日匯款136 萬元至我在第一商業銀行帳戶
    後，嗣我從該帳戶轉出153 萬元至我在臺灣銀行之帳戶等語
    ，並有第一商業銀行存摺類存款取款憑條2 紙、存款憑條9
    紙、現金支出傳票1 紙、證人辛○○、胡瑞錦、曾清涼、曾
    清華、曾英財、曾怡婷、曾建霖、曾何勸、曾詩婷之第一商
    業銀行帳戶交易明細在卷可佐。
(三)、犯罪事實欄（三）之事實：證人辛○○於警詢及偵查中之證
    述，並有第一商業銀行存摺類存款取款憑條2 紙、存款憑條
    2 紙、匯款申請書代收入傳票1 紙、現金支出傳票2 紙、土
    地銀行存摺類存款取款憑條1 紙、存款憑條1 紙、潮榮分行
    匯款入戶通知單、證人辛○○、胡瑞錦、曾清華、邱錦德之
    第一商業銀行存款帳戶交易明細、邱李蜜之土地銀行帳戶交
    易明細在卷可憑。
(四)、犯罪事實欄（四）之事實：證人戊○○於警詢及偵查中均證
    述：我在第一商業銀行帳戶並未申請設定語音轉帳，亦未授
    權被告設定電話語音轉帳之功能等語，復有辛○○、戊○○
    之第一商業銀行帳戶交易明細在卷可參。
(五)、犯罪事實欄（五）之事實：證人辛○○於警詢及偵查中之證
    述，復有辛○○、戊○○之第一商業銀行存款帳戶交易明細
    在卷可稽。
(六)、犯罪事實欄（六）之事實：證人庚○○於警詢及偵查中均證
    述：我在第一商業銀行帳戶並未申請設定語音轉帳，亦未授
    權被告設定電話語音轉帳之功能等語，並有第一商業銀行存
    摺類存款取款憑條3 紙、存款憑條3 紙、匯款申請書代收入
    傳票1 紙、現金支出傳票2 紙、土地銀行96年12月12日記名
    本行支票1 紙、證人庚○○、胡瑞錦、曾何勸、曾英財、曾
    清華之第一商業銀行帳戶交易明細及邱李蜜之土地銀行帳戶
    交易明細在卷可佐。
(七)、犯罪事實欄（七）之事實：證人即李靜宜之母親李兆方於警
    詢及偵訊中均證述：李靜宜在第一商業銀行帳戶未申請設定
    語音轉帳，亦未授權被告設定電話語音轉帳之功能等語，復
    有證人李靜宜、胡瑞錦、庚○○之第一商業銀行帳戶交易明
    細在卷可考。
(八)、犯罪事實欄（八）之事實：證人即保管乙○○○帳戶之郭月
    嬌於警詢及偵訊中均證述：乙○○○在第一商業銀行帳戶未
    申請設定語音轉帳，亦未授權被告設定電話語音轉帳之功能
    等語，復有乙○○○、胡瑞錦、李靜宜之第一商業銀行帳戶
    交易明細在卷可參。
(九)、犯罪事實欄（九）之事實：證人即王鄭隨之女兒王美華於警
    詢及偵訊中均證述：王鄭隨在第一商業銀行帳戶未申請設定
    語音轉帳，亦未授權被告設定電話語音轉帳之功能等語，復
    有第一商業銀行存摺類存款取款憑條3 紙、現金支出傳票1
    紙、王鄭隨、曾、曾清華之第一商業銀行帳戶交易明細在
    卷可佐。
(十)、犯罪事實欄（十）之事實：證人王美華於警詢及偵查中之證
    述，並有第一商業銀行存摺類存款取款憑條1 紙、王鄭隨、
    曾寮之第一商業銀行帳戶交易明細在卷可憑。
(十一)、犯罪事實欄（十一）之事實：證人辛○○於警詢及偵查中之
    證述，復有第一商業銀行存摺類存款取款憑條1 紙、辛○○
    、王鄭隨、曾寮之第一商業銀行帳戶交易明細在卷可參。
(十二)、犯罪事實欄（十二）之事實：證人甲○○○、卯○○、洪李
    玉蘭之兒子洪健一、戊○○、陳銀珠之友人簡玉鴻、寅○○
    、巳○○分別於警詢及偵查中證稱：渠等或其家人在第一商
    業銀行帳戶均未申請設定語音轉帳，亦未授權被告設定電話
    語音轉帳之功能等語，復有第一商業銀行存摺類存款取款憑
    條2 紙、支票申請書代收入傳票1 紙、匯款申請書代收入傳
    票4 紙、支票1 紙、甲○○○、卯○○、洪李玉蘭、戊○○
    、陳銀珠、寅○○、巳○○、胡瑞錦之第一商業銀行帳戶交
    易明細、邱玉翔之臺灣銀行及屏東郵局帳戶交易明細、邱錦
    德之華南銀行帳戶及屏東郵局帳戶交易明細在卷可考。
(十三)、犯罪事實欄（十三）之事實：證人癸○○、子○○之媳婦蔡
    林麗純分別於警詢及偵查中均證稱：渠等或家人在第一商業
    銀行帳戶均未申請設定語音轉帳，亦未授權被告設定電話語
    音轉帳之功能等語，復有第一商業銀行存摺類存款取款憑條
    1 紙、存款憑條3 紙、證人癸○○、子○○、曾、曾清華
    、曾建霖、曾怡婷之第一商業銀行存款帳戶交易明細在卷可
    憑。
(十四)、綜上所述，足見被告之白白，與卷附其他事證相符，堪信為
    真實。本案事證明確，被告犯行應堪認定。
(十五)、至於被告主張因長期患有憂鬱症、強迫症等精神疾病，因而
    影響被告之行為辨識能力，而請求將被告送精神鑑定。查依
    被告於調查站及偵查中均自承：我在第一商業銀行潮州分行
    辦理定存業務時，每個月會印製定期存款到期報表，作為通
    知客戶定存到期之依據，而我會從該份報表中鎖定綜合存款
    帳戶（到期後電腦自動續存）之客戶，再以電腦查詢該客戶
    續存之金額，如金額達200 萬元以上，即將該存款戶的帳號
    詮記，並紀錄該存款戶之姓名、電話、住址、帳號等資料，
    待我確定以何存款戶之帳戶轉帳後，即申請電話語音轉帳，
    以定存辦理質借之方式，將存款戶之存款轉帳，因我將存款
    戶之資料輸入電腦後，列印出來之申請書面資料，並未依規
    定用印鑑及陳核主管核准，所以上開帳戶的客戶如果前來補
    摺登錄存摺，不會發現金額短少，且存摺上亦不會被註記已
    申請電話語音轉帳，因此，客戶並不會知悉被設定電話語音
    轉帳等語（詳偵卷4 第49頁至第50頁；第69頁），足見被告
    於辦理定存業務時，依每個月印製之定期存款到期報表，鎖
    定其欲設定電話語音轉帳之存款戶，並記錄該存款戶之帳號
    等相關資料，顯然被告預謀犯案在先。再者，本案中被告將
    犯罪事實欄所載之金額轉帳至邱李蜜、邱玉翔、邱錦德、曾
    何勸、曾清涼、曾英財、曾清華、曾怡婷、曾詩庭、曾建霖
    如犯罪事實欄之上開帳戶，其目的係為了清償被告之貸款，
    或繳納保險費，或為照顧其親屬之生活費用，或為整修舊宅
    ，或為自行領取花用，業經被告供述明確，顯然被告從證人
    辛○○等人之第一商業銀行帳戶內盜領金額之目的用途為何
    ，亦知之甚詳。參諸被告於96年11月8 日、同年月9 日分別
    自辛○○之第一商業銀行帳戶盜領400 萬元、500 萬元後，
    於96年11月14日自戊○○之第一商業銀行帳戶盜領90 0萬元
    至辛○○之第一商業銀行帳戶內，再於96年11月20日自辛○
    ○之第一商業銀行帳戶盜領900 萬元至戊○○之第一商業銀
    行帳戶內；另於96年12月7 日自庚○○之第一商業銀行帳戶
    內盜領400 萬元後，於97年1 月14日自李靜宜之第一商業銀
    行帳戶內之盜領400 萬元，至庚○○在第一商業銀行帳戶，
    再於97年1 月15日自林溪襌寺之第一商業銀行帳戶內盜領40
    0 萬元至李靜宜之第一商業銀行帳戶內，可知被告為避免被
    人發現盜領之現象，於盜領客戶帳戶之存款後，再從他人之
    帳戶轉帳，俾掩蓋其犯行，益見被告於本案犯案過程中，其
    心思縝密甚明。佐以被告於主動到案後，不論在調查中或檢
    察官面前，均對犯案之動機、過程之情形，逐一詳述，並且
    認罪，顯然其對犯案之記憶相當清楚，並清楚交代其實施整
    體犯罪之過程，亦自知犯案應受懲罰。綜上，本案被告係預
    謀犯案，其心思縝密，非於精神恍惚下犯案，實難認被告於
    實施本案整體犯罪之際，無法辨明事理之情事存在，而影響
    被告之行為辨識能力，故本件前揭事證既明，自無施以鑑定
    之必要，併此敘明。
三、論罪科刑
(一)、
１、按稱電磁紀錄者，謂以電子、磁性、光學或其他相類之方式
    所製成，而供電腦處理之紀錄；又在紙上或物品上之文字、
    符號、圖畫、照像，依習慣或特約，足以為表示其用意之證
    明者，關於刑法偽造文書印文罪章及本章以外各罪，以文書
    論；錄音、錄影或電磁紀錄，藉機器或電腦之處理所顯示之
    聲音、影像或符號，足以為表示其用意之證明者，亦同，刑
    法第10條第6 項、第220 條分別定有明文。查本案被告己○
    ○原係任職第一商業銀行潮州分行之辦事員，負責協助客戶
    申辦開立帳戶、電話語音轉帳、網路銀行及定期存款帳戶業
    務，為從事業務之人，被告明知存款戶癸○○、辛○○、丙
    ○○、洪李玉蘭、庚○○、戊○○、丑○○○、寅○○、陳
    銀珠、辰○○、卯○○、李靜宜、林蕙瑾、甲○○○、丁○
    ○、鄭蔡秀英、王鄭隨、巳○○、子○○、陳鄞金娘、李汝
    懿、乙○○○，並未申請電話語音轉帳，竟將癸○○等人申
    請帳戶設定語音轉帳之不實事項登載其業務上所製作之電腦
    電磁紀錄，嗣自行輸入不知情之主管黃慧玲之管制密碼後，
    據以上傳至第一商業銀行電腦主機而行使，開啟語音轉帳之
    功能，致存款戶李靜戶等人之帳戶是否有申請電話語音轉帳
    產生錯誤之結果，並足以生損害於存款戶李靜宜等人及第一
    商業銀行對帳戶管理之正確性，核被告先後22次之行為，均
    係犯刑法第216 條、第220 條第2 項、第215 條之行使業務
    上登載不實文書罪。其登載不實之低度行為應為其行使之高
    度行為所吸收，不另論罪。
２、公訴意旨雖謂：被告未經存款戶癸○○、辛○○、丙○○、
    洪李玉蘭、庚○○、戊○○、丑○○○、寅○○、陳銀珠、
    辰○○、卯○○、李靜宜、林蕙瑾、甲○○○、丁○○、鄭
    蔡秀英、王鄭隨、巳○○、子○○、陳鄞金娘、李汝懿、乙
    ○○○之同意，偽造上開存款戶之電話語音轉帳申請書，並
    向第一商業銀行行使，被告就此部分亦涉有刑法第216 條、
    第210 條行使偽造私文書罪嫌等語，無非係以被告於偵查中
    供稱：我在銀行已將申請書以碎紙機銷燬等語，然被告於本
    院審理時供稱：「（你在李靜宜等22人辦理語音轉帳的申請
    ，妳有無填寫申請書？）沒有。」、「（既是如此，你為何
    在偵訊中表示銷燬？）我自行將客戶的基本資料輸入及主管
    的密碼，電腦列印出來密碼函及轉帳的帳號，我就用電話變
    更密碼，完成語音轉帳的設定申請程序。」、「（你在偵查
    中所提及「銷燬」的是何資料？）就是上開提及的轉帳帳號
    、密碼函、電腦輸入的資料，而非申請書。」，足見被告於
    偵查中供述所銷燬之文件係指申請電話語音轉帳申請書後，
    列印出之資料及密碼函等文件。參諸證人張景福於調查站證
    稱：臨櫃人員將客戶申請資料登入電腦，會列印出申請資料
    及密碼函。於97年3 月18日發現被告有盜用客戶存款之情事
    時，欲調閱客戶之電話語音轉帳申請書，但並未發現有客戶
    之電話語音轉帳申請書等語；壬○○於偵查中證稱：臨櫃人
    員將客戶申請資料登入電腦，會列印出密碼函，如客戶有申
    請約定轉帳帳戶，亦會列印出來等語；證人黃慧玲於調查站
    證稱：臨櫃人員將客戶申請資料登入電腦，會列印客戶建檔
    資料於「證明文件」內以及密碼函等語（詳調查卷2 第2頁
    ；偵卷1 第99頁、偵卷4 第99頁），則被告上開所辯，並非
    無據，因此，被告是否確有冒用證人李靜宜等人名義，偽以
    填寫電話語音轉帳申請書，而涉犯上開行使偽造私文書，自
    非無疑。又本案案發後，並未扣有證人李靜宜等人遭冒名之
    電話語音轉帳申請書文件資料可資佐證，尚難認被告有何偽
    造電話語音轉帳申請書之行為，是本件尚乏積極證據足資認
    定被告有偽造上開存款戶之電話語音轉帳申請書，並向第一
    商業銀行行使之犯行，故公訴意旨此部分之主張尚有未洽，
    然本院審理認定被告明知存款戶癸○○等人之第一商業銀行
    帳戶並未申請電話語音轉帳之功能，竟申請設定電話語音轉
    帳，核與公訴人所起訴被告未經董瑞英等人同意，擅自製作
    業務上不實文書，設定帳戶電話語音轉帳功能之基本社會事
    實仍屬同一，自應併予審究，並變更起訴法條。
(二)、被告意圖為自己或其親屬不法之所有，以電話語音轉帳之方
    式，輸入證人辛○○等人上開帳戶之帳號及語音轉帳密碼進
    入第一商業銀行之電腦系統，再以辛○○等人將如犯罪事實
    欄所載之金額轉帳至為被告所使用之胡瑞錦等人帳戶內之虛
    偽資料輸入電腦系統，製作證人辛○○等人上開帳戶內之存
    款轉帳紀錄，使第一商業銀行之電腦系統誤認為存戶證人辛
    ○○等人所轉帳，而同意轉帳，因而詐取上開轉帳之金額，
    核被告就先後13次之行為，均係犯銀行法第125 條之2 第1
    項前段銀行職員違背職務牟取不法利益罪。又被告所犯刑法
    第339 條之3 第1 項及銀行法第12 5條之2 第1 項前段2 罪
    ，係屬法規競合之關係，依特別法優先適用於普通法原則，
    應僅論以銀行法第125 條之2 第1 項前段之銀行職員違背職
    務牟取不法利益罪，無再成立不正使用電腦詐欺罪之餘地（
    最高法院97年台上48 05 號刑事判決意旨可參）。公訴意旨
    認係想像競合犯，容有誤會，併予敘明。又按一個決意實施
    同時同地之先後行為，亦不失為一個行為。其侵害2 個以上
    之法益，仍屬想像競合犯。例如同時同地竊割甲、乙兩家之
    麥，顯然係侵害2 個法益，應依刑法第55條處斷（最高法院
    28年上字第12 32 號判例要旨參照）。查本案被告就犯罪事
    欄(十二)、(十三)所為，雖係分別侵害甲○○○、卯○○、洪李玉蘭
    、戊○○、陳銀珠、寅○○、巳○○，以及癸○○、子○○
    之財產法益，但均係基於一個犯罪之決意為之，實行行為亦
    屬同時同地，又係於同日先後實施，揆諸前揭說明，應評價
    為一個犯罪行為，而侵害數個法益，依刑法第55條之規定，
    均為想像競合犯，均應從一重之銀行法第125 之2 條第1項
    前段之銀行職員違背職務牟取不法利益罪。
(三)、被告上開22次行使業務上登載不實文書及13次銀行職員違背
    職務牟取不法利益之犯行，各次之犯意各別，應予分論併罰
    。爰審酌被告為從事業務之人，本應恪遵職守，竟乘職務之
    便，自每個月印製定期存款到期報表中，鎖定定期存款之存
    款戶，以及利用銀行內部稽核控管之漏洞，未經存款戶之同
    意，申請電話語音轉帳設定後，再以電話語音轉帳將存款戶
    之存款轉出，先後詐取之金額高達7 千多萬元，除使客戶存
    款債權及第一商業銀行財產受損外，尚嚴重影響第一商業銀
    行之信譽及存戶財產管理之正確性，行為實有可議，幸因第
    一商業銀行及時發現，而向臺灣高雄地方法院檢察署聲請扣
    押胡瑞錦等人之上開帳戶，而未能造成損失繼續擴大，實際
    損失約為1 千多萬元，且犯罪後自始坦承犯行，深表悔意，
    因告訴人缺乏意願，致無法達成和解，犯後態度尚稱良好等
    一切情狀，分別量處如主文所示之刑，並定其應執行之刑。
四、無罪部分
(一)、公訴意旨另以：被告為掩飾因自己重大犯罪所得之上開款項
    所為如犯罪事實欄所示行為，另涉犯洗錢防制法第11條第1
    項之罪嫌等語。
(二)、按犯罪事實應依證據認定之，無證據不得認定犯罪事實；又
    不能證明被告犯罪者，應諭知無罪之判決，刑事訴訟法第15
    4 條第2 項、第301 條第1 項分別定有明文。次按，認定犯
    罪事實所憑之證據，雖不以直接證據為限，間接證據亦包括
    在內，然而無論直接證據或間接證據，其為訴訟上之證明，
    須於通常一般之人均不致有所懷疑，而得確信其為真實之程
    度者，始得據為有罪之認定，倘其證明尚未達到此一程度，
    而有合理之懷疑存在，無從使事實審法院得有罪之確信時，
    即應為被告無罪之判決（最高法院76年台上字第4986號判例
    參照）。又按刑事訴訟法第161 條已於91年2 月8 日修正公
    布，其第1 項規定：檢察官就被告犯罪事實，應負舉證責任
    ，並指出證明之方法。因此，檢察官對於起訴之犯罪事實，
    應負提出證據及說服之實質舉證責任。倘其所提出之證據，
    不足為被告有罪之積極證明，或其指出證明之方法，無從說
    服法院以形成被告有罪之心證，基於無罪推定之原則，自應
    為被告無罪判決之諭知（最高法院92年台上字第128 號判例
    意旨參照）。
(三)、公訴人認被告涉犯洗錢防制法第11條第1 項之罪嫌，則係以
    被告為掩飾因自己重大犯罪所得之上開款項，匯入邱李蜜、
    邱玉翔、邱錦德、曾、曾何勸、胡瑞錦、曾清涼、曾英財
    、曾清華、曾怡婷、曾詩庭、曾建霖之人頭帳戶等為其主要
    論據。訊據被告堅決否認涉有上開罪嫌，辯稱：我以電話語
    音轉帳之方式，將證人辛○○等人上開帳戶之款項，轉帳至
    我所使用之胡瑞錦等人帳戶內，是為了清償貸款，或繳納保
    險費，或為照顧其家人之生活，或為自行領取花用，並不是
    要掩飾或隱匿上開款項等語。經查：
１、查公訴人認被告涉犯洗錢防制法第11條第1 項之罪嫌，則係
    以被告為掩飾因自己重大犯罪所得之上開款項，匯入邱李蜜
    、邱玉翔、邱錦德、曾、曾何勸、胡瑞錦、曾清涼、曾英
    財、曾清華、曾怡婷、曾詩庭、曾建霖之人頭帳戶等，然證
    人曾清涼所有之第一商業銀行之帳戶係由其配偶林秀琴管理
    ；證人曾英財所有之高雄銀行帳戶、台灣銀行帳戶及第一商
    業銀行帳戶，均係由其自行保管；證人邱錦德所有之屏東郵
    局帳戶及華南銀行之帳戶係由其保管，業經證人曾清涼、曾
    英財及邱錦德分別於調查站及偵查中證述明確（詳調查卷1
    第5 頁至第6 頁、第44頁背面、第47頁；偵卷1 第87頁、第
    90頁、第118 頁），堪認證人曾清涼、曾英財及邱錦德所有
    之上開帳戶係由渠等自行保管使用，並未交付給被告使用，
    從而公訴意旨認證人曾清涼、曾英財及邱錦德所有之上開帳
    戶均係被告之人頭帳戶，即有誤會。
２、次查，被告未經存款戶辛○○等人同意，以電話語音轉帳之
    方式，輸入證人辛○○等人上開帳戶之帳號及語音轉帳密碼
    進入第一商業銀行之電腦系統，將如犯罪事實欄所載之金額
    轉帳至胡瑞錦等人帳戶內，係為了清償被告之貸款，或繳納
    保險費，或為照顧其親屬之生活，或為整修舊宅、或為自行
    領取花用，業經被告供述明確，可知被告將客戶辛○○等人
    第一商業銀行帳戶之存款分別轉出至胡瑞錦等人之帳戶，係
    為了自己及其家人不法利益之犯意為之，為違背職務牟取不
    法利益行為的一部分，並非取得財物後，另為掩飾或隱匿犯
    罪所得財物或財產上利益之犯意，因此，被告將客戶辛○○
    等人第一商業銀行帳戶之存款分別存入胡瑞錦等人帳戶內，
    並非於掩飾或隱匿其犯罪所得之財物之意圖，且被告上開匯
    款行為，並未產生掩飾或隱匿「重大犯罪所得財物或財產上
    利益」之效果，偵查機關隨時均能發現該等帳戶係違背職務
    牟取不法利益之用，因此，本案被告將犯罪事實欄所示將存
    款戶辛○○等人第一商業銀行帳戶之存款轉帳至胡瑞錦等人
    之帳戶，應僅屬單純係為了自己及其親屬之不法之利益，被
    告上開轉帳之行為，核與洗錢防制法第2 條規定之洗錢行為
    構成要件有間，自無成立洗錢防制法第11條第1 項犯罪可言
    ，是被告所涉前揭犯行，依法自應為被告無罪之諭知。
據上論結，應依刑事訴訟法第299 條第1 項前段、第300 條、第
301 條第1 項，銀行法第125 條之2 第1 項前段，刑法第11條前
段、第215 條、第216 條、第220 條第2 項、第51條第5 款，刑
法施行法第1 條之1 ，判決如主文。
本案經檢察官周天畏到庭執行職務。
中    華    民    國    98    年    6    月    24    日
            刑事第十九庭    審判長法  官  李代昌
                                  法  官  周宛瑩
                                  法  官  文昌
以上正本證明與原本無異。
如不服本判決應於收受本判決後10日內向本院提出上訴書狀，其
未敘述上訴理由者，並得於提起上訴後10日內向本院補提理由書
狀（均須按他造當事人之人數附繕本）「切勿逕送上級法院」。
中    華    民    國    98    年    6     月    25    日
                                  書記官  紀龍年
附表
┌──┬────────┬──────────────────┐
│編號│被害人          │申請電話語音轉帳日期                │
├──┼────────┼──────────────────┤
│ 1  │癸○○          │96.10.06                            │
├──┼────────┼──────────────────┤
│ 2  │辛○○          │96.10.25                            │
├──┼────────┼──────────────────┤
│3   │丙○○          │96.10.26                            │
├──┼────────┼──────────────────┤
│4   │洪李玉蘭        │96.10.30                            │
├──┼────────┼──────────────────┤
│ 5  │庚○○          │96.10.31                            │
├──┼────────┼──────────────────┤
│ 6  │戊○○          │96.10.31                            │
├──┼────────┼──────────────────┤
│ 7  │丑○○○        │96.11.13                            │
├──┼────────┼──────────────────┤
│ 8  │寅○○          │96.11.13                            │
├──┼────────┼──────────────────┤
│9   │陳銀珠          │96.11.13                            │
├──┼────────┼──────────────────┤
│10  │辰○○          │96.11.23                            │
├──┼────────┼──────────────────┤
│11  │卯○○          │96.11.23                            │
├──┼────────┼──────────────────┤
│12  │林蕙瑾          │96.12.03                            │
├──┼────────┼──────────────────┤
│13  │甲○○○        │96.12.03                            │
├──┼────────┼──────────────────┤
│14  │丁○○          │96.12.06                            │
├──┼────────┼──────────────────┤
│15  │鄭蔡秀英        │96.12.07                            │
├──┼────────┼──────────────────┤
│16  │李靜宜          │96.12.17                            │
├──┼────────┼──────────────────┤
│17  │王鄭隨          │96.12.27                            │
├──┼────────┼──────────────────┤
│18  │巳○○          │97.01.03                            │
├──┼────────┼──────────────────┤
│19  │子○○          │97.01.04                            │
├──┼────────┼──────────────────┤
│20  │陳鄞金娘        │97.01.08                            │
├──┼────────┼──────────────────┤
│21  │李汝懿          │97.01.09                            │
├──┼────────┼──────────────────┤
│22  │乙○○○        │97.01.14                            │
└──┴────────┴──────────────────┘
銀行法第125條之2第1項
銀行負責人或職員，意圖為自己或第三人不法之利益，或損害銀
行之利益，而為違背其職務之行為，致生損害於銀行之財產或其
他利益者，處3 年以上10年以下有期徒刑，得併科新臺幣1 千萬
元以上2 億元以下罰金。其犯罪所得達新臺幣一億元以上者，處
7 年以上有期徒刑，得併科新臺幣2500 萬 元以上5 億元以下罰
金。
中華民國刑法第339條之3第1項
意圖為自己或第三人不法之所有，以不正方法將虛偽資料或不正
指令輸入電腦或其相關設備，製作財產權之得喪、變更紀錄，而
取得他人財產者，處 7 年以下有期徒刑。
中華民國刑法第215條
從事業務之人，明知為不實之事項，而登載於其業務上作成之文
書，足以損害於公眾或他人者，處三年以下有期徒刑、拘役或五
百元以下罰金。
中華民國刑法第216 條
行使第210 條至第215 條之文書者，依偽造、變造文書或登載不
實事項或使登載不實事項之規定處斷。
中華民國刑法第220 條
在紙上或物品上之文字、符號、圖畫、照像，依習慣或特約，足
以為表示其用意之證明者，關於本章及本章以外各罪，以文書論
。
錄音、錄影或電磁紀錄，藉機器或電腦之處理所顯示之聲音、影
像或符號，足以為表示其用意之證明者，亦同。


司法院資訊處製作；財團法人民間司法改革基金會備份。
